臺灣臺東地方法院交通事件裁定　　　　 100年度交聲字第20號
原處分機關　交通部公路總局高雄區監理所臺東監理站
異　議　人
即受處分人　康道明
上列受處分人因違反道路交通管理處罰條例案件，對於交通部公
路總局高雄區監理所臺東監理站於民國100年1月25日所為之處分
（原處分：東監違裁字第裁81-TA0000000號）聲明異議，本院裁
定如下：
    主  文
異議駁回。
    理  由
一、按汽車駕駛人（包括機器腳踏車，道路交通安全規則第2條
    第1項第1款參照），行車速度，超過規定之最高時速者，處
    新臺幣（下同）1,200元以上2,400元以下罰鍰，並記違規點
    數1點，道路交通管理處罰條例第40條第1項、第63條第1項
    第1款分別定有明文。次按汽車駕駛人之行為有經以科學儀
    器取得證據資料證明其行為違規，當場不能或不宜攔截製單
    舉發者，得逕行舉發；第1項逕行舉發，應記明車輛牌照號
    碼、車型等可資辨明之資料，以汽車所有人為被通知人製單
    舉發，同條例第7條之2第1、4項亦分別有明定。又機器腳踏
    車之汽車駕駛人如有行車速度超過規定之最高時速20公里以
    上、未滿40公里之違規行為經警舉發，並於舉發通知單上所
    載之應到案日期前到案聽候裁決或提出申訴，經主管機關調
    查後仍認定前揭違規行為屬實者，依道路交通管理處罰條例
    第40條第1項、第63條第1項第1款、違反道路交通管理事件
    統一裁罰基準及處理細則第44條第1項、違反道路交通管理
    事件統一裁罰基準表之規定，須對汽車駕駛人（汽車所有人
    ）處以1,400元之罰鍰，並記違規點數1點。
二、原處分意旨略以：異議人即受處分人康道明所有之車牌號碼
    5FL－669號重型機車，於民國99年12月17日11時33分許，在
    臺東縣臺九線439.8公里南興段，經臺東縣警察局交通警察
    隊（下稱原舉發機關）依固定式雷達測速器測照後逕行舉發
    有：限速70公里，經測速時速95公里，超速25公里，有「行
    車速度，超過規定之最高時速（20公里以上未滿40公里）」
    之違規，經原處分機關調查之結果，仍認異議人車輛有前開
    違規行為，遂依道路交通管理處罰條例第40條之規定，處罰
    鍰新臺幣（下同）1,400元，並依同條例第63條第1項之規定
    記違規點數1點等語。
三、異議意旨略以：異議人於99年12月17日早上約8時許收到車
    號E7－9210號自用小客車之罰單，是依常理判斷，行經同一
    違規路段自會小心行駛。另在本件舉發照片中有兩部車，除
    有異議人所騎乘之機車外，對向車道尚有另一輛汽車出現，
    經比較異議人於同一違規路段先前之採證照片與本件舉發照
    片，顯示拍照之位置點皆相同，二張照片均在高速中行駛狀
    態，故該測速系統偵測對象應係警方舉證違規照片中對向車
    道之車輛，因異議人騎乘之機車於偵測中突然駛入造成誤判
    。是本件舉發照片之違規車輛應係對向車道之汽車而非異議
    人所騎乘之機車，為此聲明異議，請求撤銷原處分等語。
四、經查：
（一）異議人於前揭時、地騎乘車牌號碼5FL－669號重型機車，
      因「限速70公里經測時速95公里超速20公里以上未滿40
      公里」之違規行為被逕行舉發等情，業據證人即本件製單
      舉發之警員鍾進允、施志林於本院調查時結證屬實（見本
      院卷第16頁至第18頁），並有臺東縣警察局東警交字第TA
      0000000號舉發違反道路交通管理事件通知單、交通部公
      路總局高雄區監理所臺東監理站東監違裁字第裁81-TA000
      0000號違反道路交通管理事件裁決書、送達證書各1份及
      舉發照片2張在卷可考（見本院卷第3頁至第3頁背面、第
      7頁），已堪認定。
（二）異議人雖以前詞置辯，然證人即臺東縣警察局交通警察隊
      員警鍾進允於本院調查時結證稱：「（這張罰單有一輛機
      車及汽車，如何確定超速為何輛車？）照片上面有方向車
      尾，所以認為是照車尾的車子超速。」、「（如果兩輛車
      子均超速如何顯示？）這樣會將車頭及車尾超速的兩輛車
      均會照相。」、「（以這張照片而言，如果是跟異議人同
      方向的車子超速，會照在一起，或是會不一樣？）若同時
      兩輛車超速，會先測到前面那輛車，若後面的車子也超速
      ，也會照後面那輛車，所以都會開罰單。」，另證人即臺
      東縣警察局交通警察隊員警施志林亦到庭結證稱：「（如
      何確定超速的是機車而非汽車？）照片上有方向器，由此
      判斷。」等語明確，並有本件舉發所用雷達測速儀之檢定
      合格證書在卷可稽，證人既已明確證述雷達測速儀測速之
      程序，並排除同時段與異議人並行或對向車道之其他車輛
      違規之可能。再參以舉發員警到庭以具結擔保供述之真實
      性，已擔負偽證罪責，且與異議人素不相識，復無宿怨嫌
      隙，應無攀誣異議人之理，在別無證據證明證人所言係屬
      虛偽或另有不可信之情狀外，本院尚不得僅以證人為本件
      開單告發之員警而全盤抹煞其在訴訟上所具有證人之資格
      ，其證言自得採為本院裁判之依據。況且，本件違規行為
      係以固定式雷達測速儀拍攝照片取證，而該雷達測速儀業
      經經濟部標準檢驗局於99年8月30日檢定合格，檢驗有效
      期限至100年8月31日，檢定合格單號碼為J0GA0000 000A
      ，J0GA0000000B，此有經濟部標準檢驗局99年8月30 日雷
      達測速儀檢定合格證書附卷足參（見本院卷第19頁），復
      據本院依職權調取之同日該違規路段舉發時間前後其他違
      規車輛之採證照片11紙在卷可稽（見本院卷第24頁至第26
      頁），顯見除異議人所駕駛車輛外，於上開遭舉發時間前
      後，亦均有其他車輛遭該部雷達測速儀拍照舉發，是儀器
      之合法性及適用性均合乎檢驗及使用規範，復無其他證據
      證明該機器有故障之虞，故本件雷達測速儀器所測得結果
      之準確性，應堪採認。
（三）又查，本件雷達測速係利用「都卜勒效應」原理，即利用
      雷達波偵測移動物體速度，由雷達天線發出固定頻率之無
      線電波打在行進中之車輛，車輛反射回來之電波因行車速
      率之變化，將造成反射電波頻率變動，車速愈快，震動愈
      快，當雷達測速儀鎖定車輛並且該車輛超速時即由相機自
      動照下，觀諸舉發照片所示，本件經該測速儀器於車牌號
      碼5FL－669號重型機車所測得行速每小時95公里，儀器鏡
      頭及該車輛間復無其他遮蔽物，且當時受處分人車輛前、
      後方及右側、左側車道尚稱順暢，順向車道並無其他車輛
      與其併行行駛、或搶道超車之情形，乃至異議人之車輛行
      經上開地點時，所拍照之照片顯示為「方向：車尾、速限
      ：70km/h、時間11：33：38、車速：95km/h、地點：臺九
      線439.8公里處」，即表示測得順向車道即異議人之車輛
      ，其時速已達95公里，超速25公里，雖同時地有另一汽車
      由對向車道經過，該測速器亦無異議人所稱誤判之虞。再
      雷達測速照相之拍攝角度取決於固定桿之高度及裝機之角
      度，當車輛駛入雷達波即開始偵測車輛，再折回主機測定
      車速，如有違反限速即予照相，是本院就當日該違規路段
      舉發時間前後其他違規車輛之採證照片以觀，可知其雷達
      測速儀是設置於異議人所有車輛行進同一方向經過之護欄
      通道旁，車輛進入該雷達波的範圍內即可感應出車子之速
      度，若車輛超速，測速照相設備即會予以鎖定照相，準此
      ，本件採證照片之角度、聚焦點均在異議人騎乘之系爭車
      輛乙情可知，本案採證之測速照相設備應係鎖定違規之異
      議人車輛無訛，本件車牌號碼5FL－669號重型機車既已清
      晰出現於該雷達測速採證照片中，異議人既無法提出上開
      測速儀器所測得之數據有何錯誤之證明，自難以其空言否
      認而推翻前開以科學方法嚴格取得之證據，異議人所辯礙
      難採信。
五、綜上，本件異議人確有於前述時、地，行車速度超過規定最
    高速限之違規事證明確。原處分機關據以援引道路交通管理
    處罰條例第40條、第63條第1項第1款規定，裁處罰鍰1千4百
    元，並記違規點數1點，於法並無違誤或不當之處。是本件
    異議為無理由，應予駁回。
六、據上論斷，應依道路交通案件處理辦法第18條，裁定如主文
    。
中    華    民    國      100  年    4   月    18     日
                     交通法庭    法  官  林拔群
以上正本證明與原本無異。
如不服本裁定，應於裁定送達後5日內向本院提出抗告狀（須附
繕本）。「切勿逕送上級法院」。
                                 書記官  鄭鈺瓊
中    華    民    國   100    年    4     月    19    日